【裁判字號】    95,上訴,124
【裁判日期】    950425
【裁判案由】    違反毒品危害防制條例
【裁判全文】
臺灣高等法院高雄分院刑事判決
上  訴  人
即  被  告  甲○○
                    (現於臺灣高雄監獄另案執行中壢)
指定辯護人  本院公設辯護人  李佩娟
上列上訴人因違反毒品危害防制條例案件，不服臺灣高雄地方法
院94年度訴字第1713號中華民國94年12月7日第一審判決（起訴
案號：臺灣高雄地方法院檢察署94年度偵字第8424號），提起上
訴，本院判決如下：
    主  文
原判決撤銷。
甲○○共同連續販賣第一級毒品，累犯，處有期徒刑壹拾貳年，
褫奪公權捌年。扣案之第一級毒品海洛因壹包（驗後淨重零點參
貳公克、空包裝重零點貳貳公克）沒收銷燬之。未扣案之共同販
賣毒品所得之財物新臺幣伍仟元，與吳佳儒連帶沒收，如全部或
一部不能沒收時，以其財產抵償之。未扣案之搭配門號00000000
00號（不含SIM 卡壹張）行動電話及門號0000000000號（含 SIM
卡壹張）行動電話各壹支沒收，如全部或一部不能沒收時，追徵
其價額。
    事  實
一、甲○○前於民國84年間因違反麻醉藥品管理條例案件，經原
    審法院以84年訴字第2410號判處有期徒刑6 年，並接續前案
    執行，於88年5 月13日縮短刑期假釋期滿出監付保護管束，
    於91年3 月4 日保護管束期滿未經撤銷假釋，視為執行完畢
    。詎其猶不知悔改，明知海洛因係管制物品，不得販賣、持
    有，竟與吳佳儒（另經原審法院以94年度訴字第1122號判處
    有期徒刑7 年6 月）共同基於販賣第一級毒品海洛因以營利
    之概括犯意聯絡，自94年1 月上旬起至同年2 月中旬，由 2
    人向真實姓名年籍不詳自稱「王坤鎮」之男子，販入數量不
    詳之第一級毒品海洛因後，在高雄市○○區○○路53號5 樓
    之2 租屋處，以甲○○所有之門號0000000000號（含SIM 卡
    一張）及吳佳儒所有搭配門號0000000000號行動電話為聯絡
    工具，連續由甲○○或吳佳儒接聽郭淑芬來電後，經郭淑芬
    表示欲購買約當價額新台幣（下同）2,000 元、3,000 元數
    量均少於4 分之1 錢（0.9375公克）之毒品海洛因後，由吳
    佳儒前往郭淑芬位於高雄市左營區○○○路147 巷2 弄15號
    住處交付等額數量海洛因毒品各1 包，並同時收取上開議定
    價金，計2 次。另吳佳儒於94年2 月16日下午4 時前之某時
    許，在上址接聽某真實姓名、年籍不詳人士欲購買2,000 至
    3,000 元海洛因之交易電話，甲○○即託由吳佳儒攜帶1 小
    包海洛因，於約定交易之94年2 月16日下午5 時許，前往高
    雄市○○區○○路與重政路口，欲交付上開毒品予該購買毒
    品之相對人，吳佳儒在場等候之際，為事前接獲線報而埋伏
    員警察覺有異上前進行盤查，詎吳佳儒見狀後旋即逃逸，復
    為警於高雄市○○區○○路392 號前逕行拘獲，並在吳佳儒
    左手內查獲上開第一級毒品海洛因1 包（驗後淨重0.32公克
    、空包裝重0.22公克）始未完成交易。另郭淑芬同因施用毒
    品案件為警於94年2 月18日下午2 時30分查獲，供出施用毒
    品海洛因來源係由甲○○、吳佳儒提供，始循線查悉上情。
二、案經高雄市政府警察局刑警大隊報告台灣高雄地方法院檢察
    署檢察官偵查起訴。
    理  由
壹、程序方面:
一、被告以外之人（包括證人、鑑定人、告訴人、被害人及共同
    被告等）於審判外之陳述，屬傳聞證據，除法律另有規定外
    ，不得作為證據，證人郭淑芬及共同被告吳佳儒於警詢中之
    供述，屬審判外之陳述，且2 人嗣後於偵查、審理中均到庭
    具結而為陳述，並經檢辯交互詰問探求其供述真意，渠等於
    警詢中供述即非屬證明犯罪事實存否所必要，即無刑事訴訟
    法第159 條之2 之適用，依同法第159 條第1 項之規定，渠
    等於警詢中所為供述，即無證據能力。
二、吳佳儒於94年2 月17日、94年3 月10日偵查中陳述，郭淑芬
    於94年4 月26日偵查就甲○○被訴事實部分所為陳述，及證
    人彭志嘉、許有甫於偵查中供述，均經合法具結，且屬在檢
    察官前所為陳述，均未提及檢察官訊問時有不法訊問情形，
    渠等於偵查中所為供述，無顯不可信之特別狀況，依刑事訴
    訟法第159 條之1 第2 項規定，自有證據能力。
三、證人郭淑芬於台灣高雄地方法院94年度訴字第1122號吳佳儒
    被訴販賣毒品案件審理中所為供述，屬被告以外之人在審判
    庭外向法官所為陳述，且經具結及交互詰問程序，當事人及
    辯護人間亦未爭執此供述之證據適格，依刑事訴訟法第159
    條之1第1項，應認有證據能力。
四、另按鑑定人由審判長、受命法官或檢察官就下列之人選任1
    人或數人充之：一就鑑定事項有特別知識經驗者。二經政府
    機關委任有鑑定職務者；鑑定之經過及其結果，應命鑑定人
    以言詞或書面報告；法院或檢察官得囑託醫院、學校或其他
    相當之機關、團體為鑑定，或審查他人之鑑定，並準用刑事
    訴訟法第203 條至第206 條之1 規定，刑事訴訟法第198 條
    、第206 條第1 項、第208 條第1 項分別定有明文。且臺灣
    高雄地方法院檢察署已概括選任法務部調查局就案件有關毒
    品種類鑑定事項之鑑定機關，有台灣高等法院檢察署92年10
    月15日檢文允字第0921001322號該署函示可稽。卷附高雄地
    方法院檢察署委鑑之法務部調查局94年6 月20日調科壹字第
    220020156 號鑑定通知書，係檢察官囑託之鑑定書面報告，
    審酌其具客觀、科學性，認為採證適當，依同法第159 條第
    1 項、第206 條第1 項、第208 條第1 項規定，應有證據能
    力。
貳、實體方面:
一、訊據上訴人即被告甲○○固坦承有與吳佳儒交付毒品予郭淑
    芬止癮之事實，惟否認販賣海洛因予郭淑芬或他人之犯行，
    辯稱：「我是與郭淑芬合資共同向『王坤鎮』購買毒品，若
    有先拿毒品給郭淑芬，亦未向其收錢，而是事後再於合資購
    買之毒品中扣回，又吳佳儒於94年2 月16日下午5 時許因持
    有毒品遭緝獲，係吳佳儒個人行為，我已於當日稍早之下午
    4 時許，因施用毒品案件遭警逮捕，不可能指示吳佳儒進行
    毒品交易」、「郭淑芬打電話來都是找吳家儒，所以談話內
    容我都不知道，也不知道郭淑芬有向吳佳儒拿毒品海洛因，
    吳佳儒都會向我拿毒品海洛因，吳佳儒都說是自己要用的。
    吳佳儒都是向我偷取海洛因，都是說他自己要用的。就是我
    放著的時候吳佳儒會拿，有時候我不知道，都是事後我才知
    道的。」云云。
二、惟查：
  (一)被告甲○○與吳佳儒共同販賣海洛因予郭淑芬：證人郭淑芬
    於94年1 月初透過他人介紹認識吳佳儒及甲○○後，先後 2
    至3 次以門號0000000000號及0000000000號行動電話，與吳
    佳儒、甲○○聯絡，言明需要約價格2,000 元或3,000 元數
    量之海洛因，而由吳佳儒將海洛因毒品送至郭淑芬家中，並
    由郭淑芬當場交付約定價金等情，業據證人郭淑芬於原審審
    判中具結證稱：「94年初，因要購買毒品海洛因，經朋友介
    紹，先後認識吳佳儒、甲○○，交易前會先打電話給被告他
    們，如果他們有，而且數量不多，就拿給我；如果沒有毒品
    ，或要多拿一點，就一起去拿。因為他們2 人是情侶，我打
    電話時，並沒有指定找何人，甲○○及吳佳儒都曾接聽過電
    話，我是直接講需要多少毒品，甲○○接聽時會說好，每次
    均由吳佳儒送過來，再將約定價金交給吳佳儒，一手交錢，
    一手交貨，我買2 千或3 千元毒品重量，比4 分之1 錢再少
    一點，實際數量不清楚。扣除與甲○○於94年2 月17日相偕
    合資購買毒品之外，總共吳佳儒送毒品到家中次數約2 、 3
    次」等語（見原審卷第127 頁以下）。其於原審法院另案審
    理中向法官陳述，證稱：「於94年1 月至2 月份間，有透過
    甲○○0930、吳佳儒0925開頭的行動電話聯絡交付毒品事宜
    ，次數至少有5 次以上，他們會接電話，先在電話中言明毒
    品數量，然後看那有沒有 (即有無毒品)， 如果有，他們就
    會送來，並當場給錢，吳佳儒親自交付毒品至少有2 至3 次
    ，每次購買價格都是4 分之1 錢4,000 元；如果沒有毒品，
    就一起購買，請吳佳儒幫忙調，各買4 分之1 錢，我的意思
    是曾經向吳佳儒購買，也有合買」、「我要的數量是跟甲○
    ○講，價錢固定不用講，只要講數量就可以了」、「另外1
    次（94年2 月17日）要找甲○○時，他身上沒有毒品，才一
    起去一家撞球店合資購買」等語（見台灣高雄地方法院94年
    訴字第1122號卷第26頁以下），互核大致相符，佐以證人係
    透過他人認識被告等人，彼此間應無夙怨嫌隙，且就與被告
    等人相識經過，毒品交易的時間、過程、方式、次數、價額
    等相關情節，尚能詳為陳述，前後所述亦不相悖，與事實相
    符，可以採信。其中，就被告與吳佳儒販賣毒品予證人郭淑
    芬之次數及金額，證人陳稱有2 至3 次，金額在2,000 或3,
    000 元不等，依罪疑惟輕，利歸被告之原則，應以交易2次
    、交易金額分別為2,000 元、3,000 元計算，故本件被告甲
    ○○與共同被告吳佳儒販賣海洛因毒品予郭淑芬所得為5,00
    0 元。綜合證人郭淑芬歷次所述之詞，既已明確證述其於94
    年1 、2 月間，先後2 次透過被告所有或吳佳儒所持之門號
    00 00000000 號、0000000000號行動電話，與2 人要約海洛
    因毒品交易事宜，並非僅特別指定吳佳儒為交易對象，且證
    人郭淑芬亦知門號0000000000號行動電話係甲○○所持用，
    並有依號撥打被告甲○○上開電話，通話後即直接向被告提
    出交易毒品數額之要約，被告接聽電話後並有允諾交易條件
    等事實。是以證人來電並非請甲○○轉由吳佳儒接聽，被告
    自能明瞭郭淑芬來電用意，且郭淑芬事後確實也如數收到所
    預訂之毒品海洛因，並如數交付價金，若被告甲○○並未涉
    入販毒行為，證人自不可能多次撥打該支電話向被告要約購
    入毒品。被告復在電話中允諾交易內容，可知出售海洛因毒
    品予郭淑芬，非僅吳佳儒個人行為，被告與吳佳儒二人既為
    情侶同居一處，而完成毒品之交易，核屬共犯結構。被告辯
    稱吳佳儒都是向我偷取海洛因，證人郭淑芬自我處所收受毒
    品係吳佳儒個人行為，委無足採，應認甲○○及吳佳儒確有
    共同販賣海洛因之犯意聯絡及行為分擔，而先後2 次有交易
    毒品海洛因予證人郭淑芬之事實。
  (二)證人郭淑芬於偵查中曾經證稱：「毒品是與吳家儒、甲○○
    等人一起出錢拿的，這樣比較便宜」云云（見94偵字第8424
    號偵查卷，第23頁以下），而共同被告吳佳儒以證人身分於
    原審經檢辯雙方交互詰問，結證稱：「我有與郭淑芬一起出
    錢買毒品，被告好像有與郭淑芬一起買毒品」云云（見原審
    卷第120 頁），雖與被告所辯：「曾與郭淑芬合資向他人購
    買海洛因」一節相符。惟證人郭淑芬於偵查中就此部分係稱
    ：「如果東西沒有那麼多，就一起出錢買，如果剛好有，就
    直接拿給我」等語（見偵查卷第24頁），意即「被告與吳佳
    儒現有之毒品，不足郭淑芬所欲購買之毒品數量，即一同出
    錢再向他處購買補足之，如果被告與吳佳儒現有之毒品足夠
    郭淑芬購買之數量，則直接交付賣予郭淑芬。」；證人郭淑
    芬於原審法院審理時結證稱：「如果他們（被告甲○○與吳
    佳儒）那邊沒有毒品，或我要拿多一點，就一起去買；如果
    有的話，或我要拿的少一點，他們就拿給我」等語（見原審
    卷第130- 131頁），又於另案審理中向法官陳述結證稱：「
    購買毒品的方式，是有時他們（被告及吳佳儒）那邊有東西
    （毒品）就直接拿給我，我就把錢給他們，如果沒有東西，
    就會一起購買」（見台灣高雄地方法院94年訴字第1122號卷
    第28頁），綜合上開證詞，證人郭淑芬先與甲○○、吳佳儒
    以電話聯繫商議毒品數量及價額時，只有在甲○○等人無足
    量海洛因可供交付郭淑芬時，始有合資相偕向他人購買毒品
    情形，而本件均由吳佳儒至郭淑芬家中直接交付毒品，自堪
    認定此乃毒品販賣之交易行為。故被告辯其與郭淑芬均係共
    同合資向「王坤鎮」購買毒品，並無販賣海洛因予郭淑芬情
    形云云，不足採信。
  (三)被告甲○○與吳佳儒於94年2 月16日共同販賣海洛因毒品未
    遂之事實：吳佳儒於94年2 月16日下午4 時前之某時許，在
    與甲○○同居之高雄市○○區○○路53號5 樓之2 租住處，
    接聽對方欲購買2,000 元至3,000 元海洛因之交易電話，而
    與甲○○共同基於販賣意圖，由吳佳儒攜帶1 小包海洛因（
    驗後淨重0.32公克、空包裝重0.22公克）在約定交易之94年
    2 月16日下午5 時許，前往高雄市○○區○○路與重政路口
    ，欲交付上開毒品予購買毒品之相對人時，為警盤檢查獲，
    並查扣上開海洛因1 包等情，業經吳佳儒於94年3 月10 日
    偵訊時具結供稱：「被查獲這1 次，是有人打0000000000電
    話，說是朋友介紹，知道我有東西可以幫他拿 (毒品可資販
    賣)， 對方叫我幫他拿2 、3 千元 (即洽購2 、3 千元)，
    我有跟甲○○說有人要來拿毒品，還問對方他是否認識，甲
    ○○說那個朋友他認識，沒有關係，所以我就拿去約定地點
    ，警察就來了。」等語（見94年偵字第4509號偵查卷第2 頁
    ）。意即「吳佳儒自承有人打0000000000電話謂係經朋友介
    紹欲洽購毒品2 、3 千元，乃先徵詢甲○○謂『那個朋友認
    識，沒有關係』，而後取得其現有之毒品前往約定地點，不
    料警察就來了」。查緝員警彭志嘉、許有甫在偵查中亦具結
    稱：「民眾匿名檢舉說有一對男女經常在該地交易毒品，並
    描述他們特徵，我們就等了1 、2 個小時，看到吳佳儒過來
    ，上前盤查而查獲，查獲後吳佳儒說是甲○○叫她出來送貨
    。吳佳儒帶我們去她跟甲○○在重政路處所，剛好遇到三民
    二分局持票搜索要查甲○○」等語（見94年偵字第4509號偵
    查卷第4 頁），可見吳佳儒此次接聽洽談毒品交易電話後，
    有先詢問甲○○，確定交易對象係相識之人，始由甲○○允
    諾同意吳佳儒前往交易，被告對此次交易毒品之行為同意在
    先，自難諉稱不知，而由吳佳儒攜帶毒品抵約定地點履行交
    易。雖共同被告吳佳儒嗣於原審法院審理翻異前詞，改稱：
    「當日是被告甲○○在洗澡，朋友打電話找他，我是下樓去
    接朋友，因毒癮很大，隨身有帶毒品，警察過來，一緊張就
    把毒品丟掉」、「而警詢中坦認有幫甲○○交易毒品，是因
    查獲當日有戒斷現象，所言不實」云云（見原審卷第120-12
    2 頁、92年度訴字第1122號影卷第5 頁背面、第20頁背面）
    ，然依其所言，仍未否認對方來電時，與甲○○有在租處共
    處之事實，僅將攜帶毒品前往履行交易之情節，縮減為「下
    樓去接朋友，隨身帶毒品，情虛見警察過來，一緊張就把毒
    品丟掉，但仍向警方坦承幫甲○○販賣毒品」。雖當吳佳儒
    外出履行交易毒品之際，被告留在其租住處，因施用毒品案
    件為警查獲逮捕（見台灣高雄地方法院94年度訴字第682 號
    ），惟該次員警搜索時並未查獲吳佳儒同在現場，顯見警方
    到達該處時，吳佳儒早已外出，可知本件係交易毒品來電在
    先，於吳佳儒出門赴約交付毒品後，其他員警始持票搜索甲
    ○○、吳佳儒2 人租處，時間點上前後並無矛盾之處，亦核
    與本件查緝員警供證情節相符，被告辯以: 「吳佳儒於94年
    2 月16日下午5 時許因持有毒品遭緝獲，係吳佳儒個人行為
    ，我已於當日稍早之下午4 時許，因施用毒品案件遭警逮捕
    ，不可能指示吳佳儒進行毒品交易」云云，殊不知洽購及行
    為分擔在先，嗣一外出交易毒品，一留守家中，二人短暫分
    離之時段，二人先後在不同地點各遭警方查獲。自不足援被
    告當日在家先遭警察查緝，資為稍後吳佳儒在高雄市○○區
    ○○路與重政路口，欲履行交付毒品販賣而為埋伏員警查獲
    ，被告不在販賣現場而不負責任之證明立證。再者，吳佳儒
    於原審審理中翻異前詞，稱「當日是替甲○○下樓接待朋友
    ，因自己毒癮大，才隨身攜帶毒品」云云，然無論毒癮多大
    ，施用毒品無不在隱蔽處所為之，證人吳佳儒苟真係下樓接
    送友人，則其時間短暫，若毒癮發作，尚可立刻回家施用止
    癮，而無擔負攜帶毒品在身為警查緝之風險，且員警盤檢當
    場亦未扣得注射針筒等吸食工具，均足認吳佳儒事後畏罪，
    始翻異其詞，其否認赴約交易毒品云云，無足採信。吳佳儒
    固稱「查獲之94年2 月16日當日身體有戒斷現象反應」云云
    ，謂其供述非出於任意，既云有戒斷現象而表彰不尋常，則
    其能外出接送友人，豈不違反常情，益徵其偵查中所為上開
    陳述，係於在押中之94年3 月10日借提出庭應訊，離查獲時
    間已久，仍與警詢時為同一供述，自應認此次偵訊所言，能
    與事實相符，堪予採信。此外，扣案在吳佳儒手上查獲之白
    粉1 包，經送鑑定結果，係第一級毒品海洛因（驗後淨重0.
    32公克，空包裝重0.22公克），有法務部調查局94年6 月20
    日調科壹字第220020156 號鑑定通知書在卷可稽（見台灣高
    雄地方法院94年訴字第1122號卷第37頁），並有上開第一級
    毒品海洛有1 包扣案可資佐證，足認94年2 月16日被告甲○
    ○與吳佳儒共同意圖販賣毒品，已著手實施，因為警查獲始
    未完成交易之事實明確。又此次交易方式，係吳佳儒接聽他
    人訂購毒品來電後，經過甲○○確認購買之人無虞，由吳佳
    儒前往交付毒品之經過，與前開證人郭淑芬證述交易毒品模
    式，互核一致。綜上，均堪以認定被告甲○○與吳佳儒有以
    此方式共同販賣毒品予他人之事實。
  (四)被告甲○○販賣毒品營利意圖之認定：按毒品危害防制條例
    之販賣毒品行為，並不以販入之後復行賣出為要件，只要以
    營利為目的，將毒品購入或賣出，有一於此，即屬既遂犯；
    又如基於販入以外之其他原因，而持有毒品，嗣基於賺取價
    差之營利意圖，另行起意售賣，在尚未賣出之前即為警查獲
    ，其犯罪行為尚未完成，只能以未遂論（最高法院67年台上
    字第2500號、69年台上字第1675號判例意旨參照），雖證人
    郭淑芬於原審法院另案審理中稱：「吳佳儒及甲○○並無向
    我收取任何好處，或從中賺取佣金或差價」云云（見台灣高
    雄地方法院94訴字第1122號第28頁），惟於原審審理中經確
    認其真意，證人郭淑芬復稱：「對甲○○等人是否從中得利
    並不知情」等語（見原審卷第136 頁），是以，尚難以郭淑
    芬於另案審理陳述被告未從中賺取差價之個人臆測之詞，逕
    認被告並無牟利意圖及事實。而證人郭淑芬每次係以 2,000
    元或3,000 元不等代價，向甲○○及吳佳儒交易數量約較 4
    分之1 錢（約0.9375公克）為少之海洛因毒品，業據其證述
    在卷。郭淑芬收受實際交易數量應遠不足4 分之1 錢，應可
    認定。而4 分之1 錢數量海洛因的小盤價格，參考卷附法務
    部調查局查訪彙整之「93年上、下半及94年上半年國內海洛
    因、甲基安非他命、愷他命平均價格調查表」內載：「國內
    94年上半年度小盤交易最低價格為每錢17,000元」（見原審
    卷第156 頁），比例折算後，價格約4,250 元（17000 元 ÷
    4 ），而證人郭淑芬所述其係以3,000 元對價購得較4 分之
    1 錢為少之毒品海洛因，前述法務部調查局查訪彙整之平均
    價格調查表所示小盤交易最低價格為每錢17,000元，應係指
    無雜質稀釋之精純毒品，市售之第一級毒品海洛因則往往經
    過若干手交易之後，摻雜其他粉末混充以獲爆利，況本件被
    告與吳佳儒係接受某真實姓名、年籍不詳人士洽購2,000 至
    3,000 元海洛因之後，甲○○即託由吳佳儒攜帶1 小包海洛
    因外出履行交易，旋當場為警查扣吳佳儒所攜帶之上開第一
    級毒品海洛因1 包（驗後淨重0.32公克、空包裝重0.22公克
    ）。則此淨重0.32公克之第一級毒品海洛因，依上揭價格比
    例換算，僅值1450元 (其計算式為17000 元÷3.75×0.32＝
    1450元)， 益徵其買受價額尚在海洛因毒品小盤交易價格之
    合理範圍內，顯見被告與吳佳儒販賣毒品予郭淑芬，確係有
    利可圖。另佐以第一級毒品海洛因物稀價昂，且為政府所嚴
    予查緝之違禁物品，販賣毒品海洛因者，茍無利可圖，應無
    甘冒重典販售予他人之理，而郭淑芬已證稱「我與甲○○、
    吳佳儒在94年1 月初經他人介紹認識前，互不相識」（見原
    審卷第138 頁），則被告及吳佳儒與郭淑芬間並無深交，彼
    此信任基礎尚淺，應無可能在未獲取任何利潤情形下，即交
    付所購入、數量有限之海洛因毒品予郭淑芬。且證人郭淑芬
    自稱「於94年初甲○○及吳佳儒是交易毒品的唯一來源，而
    郭淑芬與被告及吳佳儒雖同有施用毒品之習性，然其係因購
    入毒品海洛因供己施用之需求，始經他人介紹認識等情，足
    可認定被告係證人郭淑芬施用毒品之上源，證人郭淑芬與被
    告及吳佳儒2 人間即無共同施用、互通有無的同儕關係。而
    被告復稱購入毒品係僅供自己施用，豈不珍惜價值昂貴得來
    不易之毒品，僅因與郭淑芬有施用毒品之共同習性，不可能
    而任由其同居人吳佳儒取之揮霍，故其所謂: 「郭淑芬打電
    話來都是找吳佳儒..... ，也不知道郭淑芬有向吳佳儒拿毒
    品海洛因，吳佳儒都會向我拿毒品海洛因，吳佳儒都說是自
    己要用的。吳佳儒都是向我偷取海洛因，都是說他自己要用
    的。..... 吳佳儒會拿，..... 。」云云。無非卸責之詞。
    參以郭淑芬亦自稱「我向甲○○、吳佳儒所購得毒品，與之
    前向他人購入毒品的小盤價格數量並沒有明顯不同」等情在
    卷（見原審卷第133 、137 頁），益徵甲○○及吳佳儒確係
    以小盤地位及價格零售毒品海洛因予郭淑芬，被告甲○○與
    吳佳儒有賺取價差牟取利得之營利意圖，亦堪認定。
  (五)綜上所述，被告甲○○與吳佳儒共同基於營利意圖，先後販
    賣第一級毒品海洛因既遂，事證明確，均堪予認定，應依法
    論科。
三、按海洛因係屬毒品危害防制條例第2 條第2 項第1 款所定之
    第一級毒品，不得非法持有、販賣。核被告所為，係犯毒品
    危害防制條例第4 條第1 項之販賣第一級毒品罪。按共同正
    犯之成立，有以共同犯意而共同實施犯罪構成要件之行為者
    ，有以自己犯罪之意思，參與犯罪構成要件以外之行為者，
    有雖以幫助他人犯罪之意思而參與犯罪構成要件之行為者，
    有以自己犯罪之意思，事前同謀推由一部分實施犯罪之行為
    者，均屬之，司法院大法官會議釋字第109 號解釋可供參考
    。蓋共同正犯，係共同實施犯罪行為之人，在共同意思範圍
    內，各自分擔犯罪行為之一部，相互利用他人之行為，以達
    其犯罪之目的，其成立不以全體均參與實施犯罪構成要件之
    行為為要件。共同正犯之意思聯絡，不限於事前有所謀議，
    僅於行為當時有共同犯意之聯絡，於行為當時，基於相互之
    認識，不論明示通謀或相互間默示合致，以共同犯罪之意思
    參與，均屬之；而行為分擔，亦不以每一階段皆有參與為必
    要，倘具有相互利用其行為之合同意思所為，仍應負共同正
    犯之責，蓋共同正犯，於合同意思範圍內，組成一共犯團體
    ，團體中任何一人之行為，均為共犯團體之行為，他共犯均
    須負共同責任，初無分別何一行為係何一共犯所實施之必要
    。（最高法院55年度台上字第522 號、87年度台非字第35號
    、85年度台上字第4962號、88年度台上字第2230號、第2858
    號判決、73年台上字第1886號判例意旨參照）。被告與吳佳
    儒間，就本件犯行有犯意聯絡及行為分擔，應為共同正犯。
    又其非法持有第一級毒品海洛因之低度行為，應為販賣海洛
    因之高度行為所吸收，不另論罪。被告先後數次販賣海洛因
    犯行，時間緊接，手法相同，所犯構成要件相同，顯係基於
    概括犯意，反覆實施，應依連續犯之規定，論以一罪，並依
    刑法第56條規定之例加重其刑。惟死刑及無期徒刑依刑法第
    64條第1 項、第65條第1 項之規定，不得加重，僅就法定刑
    其他部分加重之。又被告前於84年間因違反麻醉藥品管理條
    例案件，經原審法院以84年訴字第2410號判處有期徒刑6 年
    ，並接續前案執行，於88年5 月13日縮短刑期假釋期滿出監
    付保護管束，91年3 月4 日保護管束期滿，未經撤銷假釋，
    視為執行完畢，有台灣高等法院被告前案紀錄表附卷可稽，
    其於受有期徒刑之執行完畢後，5 年內再犯有期徒刑以上之
    罪，為累犯，應依刑法第47條規定，遞加重其刑。惟死刑及
    無期徒刑依刑法第64條第1 項、第65條第1 項之規定，不得
    加重，僅就法定刑其他部分加重之。被告販入毒品轉賣之，
    次少量微，屬小盤商，情節輕微，惟所觸犯之罪，法定刑為
    死刑或無期徒刑，情輕法重，客觀上足以引起一般之同情，
    非無可憫恕之處，如量處法定最低之無期徒刑，衡情仍嫌過
    重，爰依刑法第59條減輕其刑，並依先加後減例為之。
四、原審為科刑之判決，固非無見，惟(一)販賣毒品罪，不以販入
    之後，復行賣出必要，只須意圖營利而販入或賣出，有一於
    此，犯罪即應成立。必初無營利之意圖，而以營利以外之原
    因取得毒品之後，始起意販賣，且已著手販賣，未及完成交
    易即被查獲，始成立未遂犯。本件被告甲○○與其同居女友
    吳佳儒共同基於販賣第一級毒品海洛因以牟利之概括犯意，
    先向真實姓名年籍不詳自稱「王坤鎮」之男子，販入數量不
    詳之第一級毒品海洛因後，在其二人同居之租住處，以甲○
    ○所有之門號0000000000號及吳佳儒所有搭配門號00000000
    00號行動電話為聯絡兜售之，於94年2 月16日下午，在上址
    應真實姓名、年籍不詳人士洽購之後，推由吳佳儒攜帶1 小
    包海洛因前往高雄市○○區○○路與重政路口履行交易尚未
    完成交易之際，為警查獲，仍應成立販賣毒品既遂罪，原判
    決認此部分係未遂，自有未合。(二)本件販賣第一級毒品罪，
    法定刑為死刑及無期徒刑，處無期徒刑得併科罰金。依刑法
    第64條第1 項、第65條第1 項之規定，死刑及無期徒刑不得
    加重，僅就法定刑其他部分加重之。原判決疏未敘及，泛就
    連續犯及累犯遞加重其刑，未就死刑及無期徒刑部分除外，
    自屬違誤。被告上訴意旨否認犯罪，仍執前詞，指摘原判決
    不當，並無可取，但原判決確有如上所述可議之處，即屬無
    可維持，應由本院撤銷改判，爰審酌被告係累犯，意圖營利
    而與吳佳儒共同販賣海洛因，嚴重戕害國人身心健康，犯後
    否認犯行之態度等一切情狀，量處如主文所示之刑。依被告
    所犯販賣第一級毒品海洛因罪之犯罪性質，已危害社會治安
    及國民身心健康，認有褫奪公權之必要，併予宣告褫奪公權
    8 年。員警於94年2 月16日當場在吳佳儒手上扣得白粉1 包
    （驗後淨重0.32公克，空包裝重0.22公克），係被告甲○○
    與共同正犯吳佳儒著手販賣，而尚未交付之第一級毒品海洛
    因，已如前述，應依毒品危害防制條例第18條第1項 前段，
    爰宣告沒收銷燬之（包裝袋與毒品無從析離，應與海洛因毒
    品視為一體，併予沒收銷燬，至於鑑驗時用磬之毒品，因已
    滅失，不另諭知沒收）。另於94年2 月18日在被告甲○○家
    中查扣之海洛因1 包，並非用於販賣，而係供被告自己施用
    ，且被告此次查獲亦因施用海洛因毒品案件，並經原審法院
    於94年3 月31日以94年訴字第682 號判處有期徒刑1 年，此
    包扣案毒品業經宣告沒收銷燬在案，此扣案海洛因既與本件
    販賣犯行無關，爰不另於本案宣告沒收銷燬之。又被告甲○
    ○與共犯吳佳儒販賣海洛因毒品予郭淑芬得款為5,000 元，
    屬本件販賣海洛因毒品犯罪所得財物，基於共同正犯在犯意
    聯絡範圍內之犯罪行為，應由各共犯同負全部責任，是被告
    上開所得財物雖未經扣案，仍應依毒品危害防制條例第19條
    第1 項規定，併予宣告與共犯吳佳儒連帶沒收，如全部或一
    部不能沒收時，以其財產抵償之。搭配門號0000000000、00
    00000000號行動電話2 支，固未扣案，惟係被告或另案被告
    吳佳儒所有之物，業經渠等供承在卷（見原審卷第123 、14
    4 頁），既供作本件毒品交易聯繫之用，即係本件販賣海洛
    因毒品犯罪所用之物，亦應依同條例第19條第1 項規定，宣
    告沒收，如全部或一部不能沒收，追徵其價額。至吳佳儒使
    用之門號0000000000，因非以甲○○或吳佳儒所申設，而係
    以NAMWOGN KHIBO 名義登記（見94年偵字第4509號卷第 2頁
    ），是該門號之SIM 卡1 張，尚不能認定為被告或共同被告
    所有之物，自不能同諭知沒收；而甲○○使用行動電話之00
    00000000門號，雖其係向電信公司租用，然因門號使用人係
    向電信公司租用取得門號使用權，燒錄門號之SIM 卡則與使
    用權不同，係電信公司交付供通訊用之物，非租用之標的，
    從而於終止或解除契約時，租用人固不得再利用該門號通訊
    ，然SIM 卡亦無庸繳還，是SIM 卡應屬租用人所有之物，故
    該卡仍係被告所有，供本件犯罪所用之物，亦應依同條項規
    定併予宣告沒收，附此敘明。
五、公訴意旨另以：被告甲○○另有與吳佳儒共同基於販賣第一
    級毒品以營利之概括犯意聯絡，販出海洛因10餘次予不特定
    人（上揭認定有罪之部分除外）之犯行，遂認被告此部分同
    涉有違反毒品危害防制條例第4 條第1 項之販賣第一級毒品
    既遂罪嫌。惟按犯罪事實應依證據認定之，無證據不得認定
    犯罪事實，而共犯之自白不得作為有罪判決之唯一證據，仍
    應調查其他必要之證據，以察其是否與事實相符，刑事訴訟
    法第154 條第2 項、第156 條第2 項定有明文。經遍查卷存
    各項證據，僅堪證明被告甲○○及吳佳儒就前開論罪科刑部
    分，成立共同販賣第一級毒品之犯行，此外除共同被告吳佳
    儒於警詢中自白外，再無其他補強證據可認被告另涉有其他
    販賣毒品犯行，而被告另有與郭淑芬共同合資購買毒品之情
    形，亦如證人郭淑芬證述如前，其與他人合資相偕購毒並不
    該當販賣毒品罪，是以本件既乏積極事證足認其有公訴人此
    部分所指犯行，無法達到確信之心證，參酌最高法院91年度
    台上字第5846號判決：「法院固得依職權調查證據，但並無
    蒐集證據之義務。蒐集證據乃檢察官或自訴人之職責，事實
    審法院應以調查證據為其主要職責，其調查之範圍，亦以審
    判中所存在之一切證據為限，案內不存在之證據，即不得責
    令法院為發現真實，應依職權從各方面蒐集證據。」之意旨
    ，被告此部分犯罪不能證明。惟公訴人認此部分與被告上開
    論罪科刑部分有連續犯之裁判上一罪關係，爰不另為無罪之
    諭知，併此敘明。
據上論斷，應依刑事訴訟法第369 條第1 項前段、第364 條、第
299 條第1 項前段，毒品危害防制條例第4 條第1 項、第6 項、
第18條第1 項前段、第19條第1 項，刑法第11條、第28條、第56
條、第47條、第59條、第37條第2 項，判決如主文。
本案經檢察官彭南雄到庭執行職務。
中    華    民    國    95    年    4     月    25    日
                  刑事第二庭    審判長法  官  林正雄
                                      法  官  黃壽燕
                                      法  官  陳啟造
以上正本證明與原本無異。
如不服本判決應於收受本判決後10日內向本院提出上訴書狀，其
未敘述上訴理由者，並得於提起上訴後10日內向本院補提理由書
狀（均須按他造當事人之人數附繕本）「切勿逕送上級法院」。
中    華    民    國    95    年    4     月    27    日
                                          書記官  黃琳群
附錄本判決論罪科刑法條：
毒品危害防制條例第4條第1項
製造、運輸、販賣第一級毒品者，處死刑或無期徒刑；處無期徒
刑者，得併科新臺幣1 千萬元以下罰金。


司法院資訊處製作；財團法人民間司法改革基金會備份。
